【裁判字號】    97,上訴,3100
【裁判日期】    970826
【裁判案由】    違反槍砲彈藥刀械管制條例
【裁判全文】
臺灣高等法院刑事判決                97年度上訴字第3100號
上  訴  人
即  被  告  甲○○
指定辯護人  本院公設辯護人  周君穎
上列上訴人因違反槍砲彈藥刀械管制條例案件，不服臺灣基隆地
方法院97年度訴字第245號，中華民國97年5月14日第一審判決（
起訴案號：臺灣基隆地方法院檢察署96年度偵字第5367號），提
起上訴，本院判決如下：
    主  文
上訴駁回。
    事實及理由
一、本案經本院審理結果，認第一審判決以上訴人即被告甲○○
    係犯槍砲彈藥刀械管制條例第8條第4項之未經許可持有可發
    射子彈具有殺傷力之改造手槍罪，及同條例第12條第4項之
    未經許可持有子彈罪。其行為屬繼續犯。被告未經許可同時
    持有具殺傷力之改造手槍1支及制式子彈1顆，係以一持有行
    為同時觸犯上開二罪名，為想像競合犯，依刑法第55條之規
    定，從一重之槍砲彈藥刀械管制條例第8條第4項之未經許可
    持有可發射子彈具有殺傷力之改造手槍罪處斷。且被告為累
    犯。被告就其上開犯行，於未被發覺前，向員警梁國恭自首
    ，並帶同員警起獲該等槍、彈，全數報繳扣案等事實，並據
    證人即警員梁國恭於偵查中結證屬實。被告所為符合槍砲彈
    藥刀械管制條例第18條第1項前段減輕其刑之要件（依刑法
    第66條但書之規定，因同時有免除其刑之規定，得減至3分
    之2）。以上先加重其刑，後減輕之。原審並審酌被告未經
    許可持有可發射子彈具有殺傷力之改造手槍1枝及制式子彈1
    顆，對社會治安造成威脅，然被告於員警尚未發覺上開犯罪
    前即向警方自首坦承犯行之態度，併其智識程度、生活狀況
    、犯罪之動機、目的、手段等一切情狀，判決被告「甲○○
    未經許可，持有可發射子彈具有殺傷力之改造手槍，累犯，
    處有期徒刑壹年壹月，併科罰金新臺幣萬元，罰金如易服
    勞役，以新臺幣壹仟元折算壹日。扣案之仿GLOCK廠十七型
    自動手槍製造之槍枝換裝土造金屬槍管、槍機而成可發射子
    彈具有殺傷力之改造手槍壹枝（槍枝管制編號000000
    0000號，含彈匣壹個）沒收。」；認事用法及量刑均無
    不當，應予維持，並引用第一審判決書記載之事實、證據及
    理由（如附件原審判決書）。
二、被告上訴意旨徒以伊係自首並報繳槍、彈云云，認為原審量
    刑過重，而指摘原判決不當；惟原審業已審酌被告自首並報
    繳全部槍、彈之情節，而依法減輕其刑，被告之上訴為無理
    由，應予駁回。
三、關於余俊勇部分，業經經臺灣基隆地方法院檢察署檢察官以
    96年度偵字第6071號起訴書提起公訴，原審另以97年訴字67
    1號審理中，附此敘明。
據上論斷，應依刑事訴訟法第373條、第368條，判決如主文。
本案經檢察官侯千姬到庭執行職務。
中    華    民    國    97    年    8     月    26    日
                  刑事第一庭  審判長法  官  葉騰瑞
                                    法  官  莊明彰
                                    法  官  王炳梁
以上正本證明與原本無異。
如不服本判決，應於收受送達後十日內向本院提出上訴書狀，其
未敘述上訴之理由者並得於提起上訴後十日內向本院補提理由書
（均須按他造當事人之人數附繕本）。
                                    書記官  廖逸柔
中    華    民    國    97    年    8     月    26    日
附錄本案論罪科刑法條全文：
槍砲彈藥刀械管制條例第8條第4項：
未經許可，持有、寄藏或意圖販賣而陳列第1項所列槍枝者，處
3年以上10年以下有期徒刑，併科新臺幣700萬元以下罰金。槍砲
彈藥刀械管制條例第12條第4項：
未經許可，持有、寄藏或意圖販賣而陳列子彈者，處5年以下有
期徒刑，併科新台幣300萬元以下罰金。
附件：
臺灣基隆地方法院刑事判決               97年度訴字第245號
公  訴  人  臺灣基隆地方法院檢察署檢察官
被      告  甲○○  男  40歲（民國○○年○月○○日生）
                    身分證統一編號：Ｚ000000000號
                    住臺北縣瑞芳鎮○○路56號
指定辯護人  本院公設辯護人林富貴
上列被告因違反槍砲彈藥刀械管制條例案件，經檢察官提起公訴
（96年度偵字第5367 號），本院判決如下：
    主  文
甲○○未經許可，持有可發射子彈具有殺傷力之改造手槍，累犯
，處有期徒刑壹年壹月，併科罰金新臺幣萬元，罰金如易服勞
役，以新臺幣壹仟元折算壹日。扣案之仿GLOCK 廠十七型自動手
槍製造之槍枝換裝土造金屬槍管、槍機而成可發射子彈具有殺傷
力之改造手槍壹枝（槍枝管制編號0000000000號，含
彈匣壹個）沒收。
    事  實
一、甲○○前因違反毒品危害防制條例案件，經本院於民國90年
    2月14日以89年度訴字第515號分別判處有期徒刑10月、6 月
    ，應執行有期徒刑1年2月確定；復因違反毒品危害防制條例
    案件，經本院於90年12月3日以90年度訴字第295號分別判處
    有期徒刑1年、7月，應執行有期徒刑1年6月確定；再因偽造
    印文罪，經臺灣高等法院於91年6 月13日以91年度上更一字
    第104號判處有期徒刑3月確定；上開3罪（1年、7月、3月）
    ，嗣經臺灣高等法院於91年11月11日以91年度聲字第1317
    號裁定應執行有期徒刑1年8月確定。上開案件（1年2月、1
    年8月）接續執行，刑期自91年3月19日起算，迄93年1月20
    日縮短刑期假釋出監，嗣經撤銷假釋再度入監執行殘刑8月
    27日，於95年11月1日縮短刑期執行完畢。
二、詎甲○○猶不知悔改，明知可發射子彈具有殺傷力之改造手
    槍及子彈，係屬槍砲彈藥刀械管制條例所列管之槍枝及彈藥
    ，非經中央主管機關內政部許可，不得非法持有，竟基於持
    有可發射子彈具有殺傷力之改造手槍及子彈之犯意，於96年
    8月初某日，在其位於基隆市○○區○○路165之4號4樓住處
    樓下，收受友人余俊勇（另案偵辦中）因積欠其新台幣200,
    000元之債務，為擔保債務清償，所交付具有殺傷力係仿GL
    OCK 廠17型半自動手槍製造之槍枝，換裝土造金屬槍管、槍
    機而成可發射子彈具有殺傷力之改造手槍1 支（含彈匣1 個
    、槍枝管制編號0000000000號）及口徑9mm制式子彈1顆，以
    作為債務之擔保，且旋於同日將上開槍、彈藏放在臺北縣瑞
    芳鎮○○路福興宮旁祖墳內，未經許可而持有之。嗣其因覺
    不妥，遂在警方未發覺其持有上開槍、彈前，主動於96年10
    月17日下午2 時許，向基隆市警察局警員梁國恭自首上情，
    並願接受裁判，且於同日3 時許，帶同警員至上開藏放槍、
    彈地點，取出上開具有殺傷力之改造手槍1 支及制式子彈1
    顆，而報繳其持有之全部槍彈，警方因而查獲上情。
三、案經甲○○警員自首暨基隆市警察局移送臺灣基隆地方法院
    檢察署檢察官偵查公訴。
    理  由
壹、程序部分（關於證據能力）：
    按被告以外之人於審判外之言詞或書面陳述，除法律有規定
    者外，不得作為證據。又被告以外之人於審判外之陳述，雖
    不符合同法第159條之1至第159條之4之規定，但經當事人於
    審判程序同意作為證據，法院審酌該言詞陳述或書面陳述作
    成時之情況，認為適當者，亦得為證據。當事人、代理人或
    辯護人於法院調查證據時，知有第159條第1項不得為證據之
    情形，而未於言詞辯論終結前聲明異議者，視為有前項之同
    意，刑事訴訟法第159條第1項及第159條之5分別定有明文。
    本件被告、檢察官及辯護人於言詞辯論終結前，就本案卷內
    各人證、物證、書證之證據能力，於本院審理時均表示無意
    見，且未聲明異議，經本院審酌該等證據之做成情況，核無
    違法取證或其他瑕疵，認均適為本案認定事實之依據，依上
    開規定，均有證據能力。
貳、實體部分：
一、上開事實，業據被告甲○○於警詢、偵訊及本院審理中自白
    不諱，復經證人即交付上開槍、彈之友人余俊勇於警詢中、
    證人即受理被告自首本案之員警梁國恭於偵查中先後證述屬
    實，且有具殺傷力之改造手槍1支及子彈1顆扣案可佐，並有
    內政部警政署刑事警察局中華民國96年11月20日刑鑑字第09
    60160794號槍彈鑑定書附卷可稽。而上開內政部警政署刑事
    警察局槍彈鑑定書載明，被告所持有之改造槍枝及子彈經該
    局鑑識科以性能檢驗法及試射法鑑驗之結果為：(一)改造手槍
    部分：送鑑手槍（槍枝管制編號0000000000號，含彈匣1 個
    ）認係改造手槍，由仿GLOCK 廠17型半自動手槍製造之槍枝
    ，換裝土造金屬槍管、槍機而成，擊發功能正常，可供擊發
    適用子彈使用，認具殺傷力。(二)送鑑子彈部分：認係口徑9
    mm制式子彈，經試射，可擊發，認具殺傷力。綜上事證，足
    認被告之自白與事實相符，可以採信，本案事證明確，被告
    犯行洵堪認定，自應依法論科。
二、論罪科刑
(一)、核被告所為，係犯槍砲彈藥刀械管制條例第8條第4項之未經
    許可持有可發射子彈具有殺傷力之改造手槍罪及同條例第12
    條第4 項之未經許可持有子彈罪。被告未經許可無故持有具
    有殺傷力之改造手槍及子彈犯行，自其收受日起至報繳時止
    之繼續持有行為，屬繼續犯，應僅成立單純一罪。被告未經
    許可同時持有具殺傷力之改造手槍1支及制式子彈1顆，係以
    一持有行為同時觸犯上開二罪名，為想像競合犯，應依刑法
    第55條之規定，從一重之槍砲彈藥刀械管制條例第8條第4項
    之未經許可持有可發射子彈具有殺傷力之改造手槍罪處斷（
    最高法院74年台上字第3400號判例參照）。復查，被告前曾
    受上開事實欄所述有期徒刑之執行完畢，有臺灣高等法院被
    告前案紀錄表1份在卷可稽，其於5年內故意再犯本件有期徒
    刑以上之罪，為累犯，應依刑法第47條第1 項之規定加重其
    刑。又刑法第62條規定「對於未發覺之罪自首而受裁判者，
    得減輕其刑。但有特別規定者，依其規定。」槍砲彈藥刀械
    管制條例第18條第1 項前段規定「犯本條例之罪自首，並報
    繳其持有之全部槍砲、彈藥、刀械者，減輕或免除其刑。」
    按槍砲彈藥刀械管制條例既為刑法之特別法，該條例第18條
    第1 項前段規定，即為刑法第62條但書所示之特別規定，自
    應優先適用。被告就其未經許可，持有上開可發射子彈具殺
    傷力之改造手槍、子彈犯行，於未被發覺前，向員警梁國恭
    自首，並帶同員警起獲該等槍、彈，全數報繳扣案等事實，
    除據被告自白在卷外，並經證人即警員梁國恭於偵查中結證
    屬實，被告所為符合槍砲彈藥刀械管制條例第18條第1 項前
    段之規定，應減輕其刑（依刑法第66條但書之規定，因同時
    有免除其刑之規定，得減至三分之二），並依刑法第71條之
    規定，先加重後減輕之。
(二)、至公設辯護人雖主張：被告雖有前科，但行為後尚有悔意，
    且自首犯行，犯罪情節亦屬輕微，當有法重情輕之失衡現象
    ，爰請求依刑法第59條酌減其刑，又因其供出槍砲來源，再
    請依槍砲彈藥刀械管制條例第18條第1 項之規定，免除其刑
    云云。惟被告前曾因違反槍砲彈藥刀械管制條例案件，經法
    院判處有期徒刑10月確定，此有臺灣高等法院被告前案紀錄
    表在卷供參，其應知持有槍彈之行為非法之所許，竟仍持有
    友人余俊勇所交付之槍、彈達2 個月之久，對於社會治安仍
    有相當之危害性，縱其於犯行為警查悉前自首並報繳持有之
    槍彈，本院認就其所為仍不宜免除其刑；另按犯罪之情狀顯
    可憫恕，認科以最低度刑仍嫌過重者，得酌量減輕其刑，雖
    為刑法第59條所明定，然必於犯罪之情狀，在客觀上足以引
    起一般同情，認為即予宣告法定低度刑期，猶嫌過重者，始
    有其適用（最高法院51年台上字第899 號判例參照）。惟觀
    之槍砲彈藥刀械管制條例於94年1 月26日修正施行前（舊法
    ）第11條第4 項原係規定：「未經許可，持有、寄藏或意圖
    販賣而陳列第一項所列槍砲者，處一年以上七年以下有期徒
    刑，併科新臺幣七百萬元以下罰金」，修正後（新法）已刪
    除第11條之規定，並改於第8條第4項規定：「未經許可，持
    有、寄藏或意圖販賣而陳列第一項所列槍枝者，處三年以上
    十年以下有期徒刑，併科新台幣七百萬元以下罰金」，而其
    修正之立法理由為「依據目前實務經驗，發現許多槍擊案件
    ，幾乎都是使用土（改）造槍枝，由此可見土（改）造槍枝
    危害之鉅，故有修正加重土（改）造槍枝刑度之必要，以避
    免持用土（改）造槍枝危害社會治安」等語，是上開修法提
    高刑度之目的，即係為嚇阻持用改造槍枝之行為，故如認本
    案有法重情輕之情形，實有違修法之意旨，且本件被告前已
    有違反槍砲彈藥刀械管制條例之犯罪紀錄，竟未記取教訓，
    仍持有扣案槍彈，業如前述，核其犯罪情節，於客觀情況下
    難認其有何情堪憫恕之情狀，而其自首並報繳持有之槍彈部
    分，業經本院依法減輕其刑，自無從再依刑法第59條酌減其
    刑，附此敘明。
(三)、爰審酌被告未經許可持有可發射子彈具有殺傷力之改造手槍
    1枝及制式子彈1顆，對社會治安造成威脅，然被告於員警尚
    未發覺上開犯罪前即向警方自首坦承犯行，態度良好，併其
    智識程度、生活狀況、犯罪之動機、目的、手段等一切情狀
    ，量處如主文所示之刑，並就罰金刑部分諭知易服勞役之折
    算標準，以示懲儆。
(四)、另扣案仿GLOCK 廠17型半自動手槍換裝土造金屬槍管及槍機
    而成可發射子彈具有殺傷力之改造手槍1 枝（槍枝管制編號
    0000000000號，含彈匣1個），依槍砲彈藥刀械管制條例第8
    條第4項規定未經許可不得持有，顯為違禁物，應依刑法第3
    8條第1項第1 款之規定，宣告沒收之。另警方雖同時查扣子
    彈1 顆，然該子彈已經內政部警政署刑事警察局鑑驗試射，
    此有上開鑑驗通知書在卷可參，既已不具有子彈的完整結構
    而不具殺傷力，又非彈藥之主要組成零件而非違禁物，且試
    射後的彈頭、彈殼，亦非被告所有供犯罪所用之物，爰不另
    為沒收之諭知，附此敘明。
據上論斷，應依刑事訴訟法第299條第1項前段，槍砲彈藥刀械管
制條例第8條第4項、第12條第4項、第18條第1項前段，刑法第11
條、第55條、第47條第1項、第42條第3項、第38條第1項第1款，
判決如主文。
本案經檢察官吳佳齡到庭執行職務。
中    華    民    國    97    年    5     月    14    日
                      刑事第一庭審判長法  官  王福康
                                      法  官  劉桂金
                                      法  官  許心
以上正本證明與原本無異。
如不服本判決應於收受本判決後10日內向本院提出上訴書狀，其
未敘述上訴理由者，並得於提起上訴後10日內向本院補提理由書
狀（均須按他造當事人之人數附繕本）「切勿逕送上級法院」。
中    華    民    國    97    年    5     月    14    日
                                      書記官  湯惠芳
【附錄論罪法條】
槍砲彈藥刀械管制條例第8條第4項：
    未經許可，持有、寄藏或意圖販賣而陳列第1 項所列槍枝者
    ，處3年以上10年以下有期徒刑，併科新臺幣700萬元以下罰
    金。
槍砲彈藥刀械管制條例第12條第4項：
    未經許可，持有、寄藏或意圖販賣而陳列子彈者，處5 年以
    下有期徒刑，併科新台幣300萬元以下罰金。


司法院資訊處製作；財團法人民間司法改革基金會備份。
